臺灣高等法院臺中分院刑事判決　　100年度上更(一)字第111號
上　訴　人
即　被　告　張長
指定辯護人　本院公設辯護人王金陵
上　訴　人
即　被　告　梁秋燕
選任辯護人　楊振芳律師
上列上訴人即被告等因違反毒品危害防制條例案件，不服臺灣彰
化地方法院99年度訴字第237號，中華民國99年11月17日第一審
判決（起訴案號：臺灣彰化地方法院檢察署98年度偵字第9534號
），提起上訴後，經最高法院發回更審，本院判決如下：
    主  文
原判決撤銷。
張長共同持有第一級毒品，累犯，處有期徒刑壹年。扣案之第一
級毒品海洛因壹佰玖拾壹包（驗餘合計淨重拾肆點參壹公克，純
質淨重貳點伍柒公克）、第二級毒品甲基安非他命陸包（驗餘合
計淨重肆點零陸陸捌公克），均沒收銷燬之；扣案用以包裝上開
海洛因及甲基安非他命之空塑膠夾鏈袋共貳佰零捌只，沒收。
梁秋燕共同持有第一級毒品，處有期徒刑玖月。扣案之第一級毒
品海洛因壹佰玖拾壹包（驗餘合計淨重拾肆點參壹公克，純質淨
重貳點伍柒公克）、第二級毒品甲基安非他命陸包（驗餘合計淨
重肆點零陸陸捌公克），均沒收銷燬之；扣案用以包裝上開海洛
因及甲基安非他命之空塑膠夾鏈袋共貳佰零捌只，沒收。
    事實及理由
一、犯罪事實：
    張長與梁秋燕2人均明知海洛因、甲基安非他命分別係毒品
    危害防制條例第2條第2項第1款、第2款規定之第一級毒品、
    第二級毒品，不得非法持有、施用，竟為供自己施用，而於
    民國98年11月1日下午3時20分許之前某時，共同前往彰化縣
    某不詳處所，由張長出資新臺幣（下同）2萬1700元，梁秋
    燕則以從張長積欠其債務中抵扣之方式出資2萬元，共合資4
    萬1700元，向真實姓名年籍不詳之成年男子購入已分裝完成
    之第一級毒品海洛因及第二級毒品甲基安非他命【共分裝成
    海洛因190包（檢驗編號1至190，每包毛重0.3公克，共毛重
    60.17公克，共淨重13.17公克，純度19.45％，共純質淨重
    2.56公克）、海洛因1包（檢驗編號191，毛重1.36公克，淨
    重1.14公克，純度1.00％，純質淨重0.01公克）及甲基安非
    他命6包（每包毛重0.9公克，共毛重5.4公克，淨重4.0976
    公克，驗餘共淨重4.0668公克），並以塑膠夾練袋將上開6
    小包甲基安非他命裝成1袋，將上開海洛因以每20小包裝成1
    袋，最後1袋裝11小包之方式，分裝成10袋】，而共同持有
    之。嗣因恐所購得毒品之份量不足，乃向不詳姓名之友人借
    得電子秤1台，欲秤量、分配上開毒品，並另因張長與謝俊
    隆相約要先提供其所購得之第二級毒品甲基安非他命予謝俊
    隆試用以確認毒品品質，張長與梁秋燕2人未及施用上開毒
    品，乃於同日下午3時20分許，由張長駕駛車牌號碼U4-4875
    號自用小客車搭載梁秋燕，共同攜帶上開毒品，前往彰化縣
    埤頭鄉合興村合興國小前與謝俊隆會合，雙方碰面後，謝俊
    隆即進入張長上開自用小客車後座等候測試第二級毒品甲基
    安非他命，然於雙方會合正準備取用毒品測試之際，即因其
    等3人在上開自用小客車內，形跡可疑，為警盤查，警方於
    檢視車內時，發現放置在該車手煞車旁之褐色小皮包拉鍊微
    開，露出塑膠袋，警方乃經張長同意後，請張長自行打開該
    皮包，當場扣得張長、梁秋燕共同持有如上所述之第一級毒
    品海洛因191包及第二級毒品甲基安非他命6包，復於該車駕
    駛座腳踏板下方扣得張長所有前已使用過之甲基安非他命吸
    食器1個及渠2人借得之電子磅秤1台、隨身攜帶使用之行動
    電話共2支（三星牌型號SCH-969號者，含門號0000000000號
    SIM卡；NOKIA牌者，含門號0000000000號SIM卡）等物。
二、證據能力之說明：
  (一)按被告以外之人於審判外之言詞或書面陳述，除法律有規定
    者外，不得作為證據；又被告以外之人於審判外之陳述，雖
    不符前四條之規定，而經當事人於審判程序同意作為證據，
    法院審酌該言詞陳述或書面陳述作成時之情況，認為適當者
    ，亦得為證據。當事人、代理人或辯護人於法院調查證據時
    ，知有第159條第1項不得為證據之情形，而未於言詞辯論終
    結前聲明異議者，視為有前項之同意，刑事訴訟法第159條
    第1項、第159條之5分別定有明文。經查，證人謝俊隆於警
    詢時之證述，上訴人即被告（下稱被告）張長、梁秋燕及其
    辯護人在審理時均同意有證據能力，檢察官亦未爭執其證據
    能力，且均未於本案言詞辯論終結前聲明異議，本院審酌上
    開證人於警詢時之證述，係於案發後就其親身經歷之事實所
    為，且依其陳述作成時之情況，尚無違法不當及證明力明顯
    過低之瑕疵，復與其於原審審理時之證述大致相符，亦認為
    以之作為證據應屬適當，依刑事訴訟法第159條之5第2項規
    定，應有證據能力。
  (二)被告以外之人於偵查中向檢察官所為陳述，除顯有不可信之
    情況者外，得為證據，刑事訴訟法第159條之1第2項定有明
    文。本件證人謝俊隆於檢察官偵查中具結後所為之陳述，有
    證人結文可稽，且並無證據證明上開證述有何顯不可信之情
    況，證人謝俊隆並經被告之辯護人於原審審理時行使反對詰
    問權。是本院認證人謝俊隆於偵查中具結後證言具有證據能
    力，且已經合法調查，得作為認定犯罪事實之判斷依據。至
    其證言是否足以證明檢察官主張之犯罪事實，則屬證明力之
    問題，縱使其證明力不足，仍無礙於其證言有證據能力。
  (三)刑事訴訟法第159條之4第2款所稱從事業務之人於業務上或
    通常業務過程所須製作之紀錄文書、證明文書，因係於通常
    業務過程不間斷、有規律而準確之記載，且大部分紀錄係完
    成於業務終了前後，無預見日後可能會被提供作為證據之不
    實登載動機，不實之可能性小，除非該等紀錄文書或證明文
    書有顯然不可信之情況，否則有承認其為證據之必要。本判
    決後開所引電話通聯紀錄資料，本係由該電信業者為計算電
    話通話費用，而以電信業者管控中之電腦設備逐筆紀錄通話
    門號之通話日期、時間長短、通話對方門號等。則上開門號
    通聯紀錄資料，顯非為訴訟上之特定目的而製作，而係屬於
    通常業務過程中不間斷的有規律記載，是其記載者，不具有
    個案性質，自係屬於從事業務之人於業務上或通常業務過程
    所須製作之紀錄文書，經查亦無顯不可信之情況，後開所引
    電話通聯紀錄資料，應具有證據能力。
  (四)本件卷附之法務部調查局濫用藥物實驗室所出具之98年11月
    26日調科壹字第09823031910號鑑定書，係該局執行毒品鑑
    定公務所出具之書面鑑定報告，又卷附之憲兵司令部鑑識中
    心所出具之98年12月15日憲直刑鑑字第0980002312號鑑定書
    ，則係該機關依照檢察官囑託鑑定是否具有甲基安非他命成
    分所出具之書面鑑定報告，依據刑事訴訟法第159條之立法
    理由及同法第206條規定，復審酌毒品鑑定報告均係由專業
    機關人員本於其專業知識及儀器所作成，且上開鑑定書與本
    案之事實均具有關聯性，是可認上開鑑定書具有證據能力。
    至其餘本件下列引為判決基礎之各項供述、非供述證據，被
    告張長、梁秋燕及其辯護人均不爭執其證據能力，亦未曾於
    言詞辯論終結前聲明異議，本院審酌各該證據作成時之情況
    ，並無違法取證之瑕疵，認以之作為證據為適當，依刑事訴
    訟法第159條之5之規定，均有證據能力。
三、認定犯罪事實所憑之證據及理由：
    訊據被告張長、梁秋燕均坦承合資購入扣案之毒品海洛因及
    甲基安非他命等情不諱，被告張長另稱：遭查扣之海洛因及
    甲基安非他命均係渠2人甫於查獲當日10時許，在彰化市○
    ○路橋下向綽號「阿衝」之成年男子所購買；被告梁秋燕嗣
    則稱：伊只是託張長購買毒品，並非合資等語。經查：
  (一)上開為警所查獲扣案之毒品海洛因及甲基安非他命均係被告
    2人合資購買乙節，迭據被告2人於警詢、偵查及原審審理時
    供承在卷（見警卷第2頁背面、6頁；偵卷第10、12頁；原審
    卷一第48頁背面）。又本件係員警於99年11月1月下午3時20
    分許，在彰化縣埤頭鄉合興村合興國小前，因見被告張長、
    梁秋燕與證人謝俊隆等3人在張長所駕駛之車牌號碼U4-4875
    號自用小客車內，形跡可疑，上前盤查，於檢視車內時，發
    現放置在該車手煞車旁之褐色小皮包拉鍊微開，露出塑膠袋
    ，警方乃經張長同意後，請張長自行打開該皮包，當場發現
    內有第一級毒品海洛因多包及第二級毒品甲基安非他命多包
    ，並在該車駕駛座腳踏板下方發現已使用過之甲基安非他命
    吸食器1個、電子磅秤1台等物，警方經得張長、梁秋燕、謝
    俊隆3人同意而搜索之，並扣得上開第一級毒品海洛因共191
    包及第二級毒品甲基安非他命共6包、甲基安非他命吸食器1
    個、電子磅秤1台及被告張長、梁秋燕隨身攜帶使用之行動
    電話共2支（三星牌型號SCH-969號者，含門號0000000000號
    SIM卡；NOKIA牌者，含門號0000000000號SIM卡）等物，因
    而查獲等情，亦據被告2人及證人謝俊隆於警詢時供述明確
    ，並有彰化縣警察局田中分局搜索扣押筆錄暨扣押物品目錄
    表1份、自願受搜索書3份、查獲現場及扣案物照片共9幀在
    卷可稽（參警卷第12、13、17至19、37至41頁）。是本件警
    方查獲扣案之毒品海洛因191包、甲基安非他命6包，確為被
    告2人所購買並共同持有乙節，應堪認定。被告梁秋燕事後
    翻異前詞辯稱：伊係託張長購買毒品，並非合資云云，核與
    其警偵訊及原審多次供述不符，自難採信。
  (二)前開警方查獲之第一級毒品海洛因共191包，經送法務部調
    查局鑑定結果，拆封實際稱得毛重61.53公克（警方誤載為
    58.3公克），其中送驗粉末檢品190包（檢驗編號1至190）
    均含第一級第6項毒品海洛因成分，合計淨重13.17公克，空
    包裝重共計47公克，純度19.45％，共純質淨重2.56公克；
    另1包送驗粉末檢品（檢驗編號191）含微量第一級第6項毒
    品海洛因成分，淨重1.14公克，空包裝重0.22公克，純度1.
    00％，純質淨重0.01公克乙節，有法務部調查局濫用藥物實
    驗室鑑定書1紙在卷可稽（見偵卷第79頁）。而前開警方查
    獲扣案之第二級毒品甲基安非他命6包，經檢察官送憲兵司
    令部刑事鑑識中心鑑定結果，認送驗顆粒6包，顆粒中檢出
    甲基安非他命成分，共淨重4.0976公克，取樣0.0308公克（
    已鑑析用罄），餘淨重4.0668公克及分裝袋乙節，亦有憲兵
    司令部刑事鑑識中心鑑定書1紙在卷可稽（見偵卷第88頁）
    。是本件查獲扣案之海洛因191包，均為第一級毒品海洛因
    ；扣案之甲基安非他命6包，均為第二級毒品甲基安非他命
    乙節，亦堪予認定。
  (三)被告張長、梁秋燕均有施用第一級毒品海洛因、第二級毒品
    甲基安非他命之習慣，業經其2人供認在卷，並有臺灣高等
    法院被告前案紀錄表2份在卷足參，雖被告2人上開為警所查
    扣之海洛因高達191包，甲基安非他命亦有6包之多，然經鑑
    驗結果，第一級毒品海洛因純質淨重總共僅2.57公克，尚未
    達1錢之份量，而第二級毒品甲基安非他命亦僅淨重4.0976
    公克，是上開毒品之純質份量均非鉅，被告2人所稱係由張
    長出資2萬1700元，梁秋燕出資2萬元，而合資購入上開毒品
    乙情，即難認無據，此外，復查無其他積極證據證明被告2
    人在購入上開毒品海洛因及甲基安非他命時，係基於販賣營
    利之故意而販入，或有何意圖營利將毒品予以稀釋、分裝之
    情形，基於罪疑惟輕原則，自應認被告2人係為自己施用而
    買入扣案之毒品海洛因、甲基安非他命。至被告張長、梁秋
    燕雖均另稱：渠等於購買上開毒品時，有試用所購得之毒品
    等語，然被告張長於原審審理時係稱：「（你說你在交易毒
    品時有試用第一級毒品海洛因及第二級毒品甲基安非他命外
    ，還有無在其他地方施用海洛因、甲基安非他命？）是在彰
    化縣彰化市○○路橋下要買毒品的時候施用，沒有在別的地
    方施用。我們在出門前有施用甲基安非他命，買完毒品後遇
    到謝俊隆之前就沒有再施用」等語（見原審卷二第105頁背
    面至106頁正面），是渠等既係在購毒時向販毒者取得部分
    毒品施用以測試毒品品質，衡情自尚未取得持有所欲購買之
    毒品；而被告梁秋燕於原審審理時則稱：「（離開遊藝場後
    有無去其他地方？）我們有在彰化市○○路橋下車上先用香
    煙試用海洛因。（施用完海洛因後大約幾點？）還沒有中午
    。（之後去哪裡？）之後回彰化埤頭鄉○○路○○路邊車上
    我們用扣案的吸食器施用甲基安非他命。（當天施用多少海
    洛因，多少甲基安非他命？）我們兩人共用不到一包的海洛
    因及不到一包的甲基安非他命」云云（見原審卷二第101頁
    正面），被告張長、梁秋燕2人就本件渠等購毒前後施用毒
    品之時間、地點顯有不同，是否有於購得持有上開毒品後施
    用之情，已難令人盡信，況被告梁秋燕於本件為警查獲後經
    採尿送驗結果，僅呈甲基安非他命陽性反應，並無其他毒品
    反應，此有臺灣彰化地方法院98年度毒聲字第451號裁定之
    記載可稽，顯見被告梁秋燕上開所述與事實不符，不足採信
    ；且被告張長既自承渠等買完毒品後遇到謝俊隆之前沒有再
    施用毒品等情，自堪認被告2人於購得持有上開毒品海洛因
    及甲基安非他命後，均未及施用即為警查獲。
  (四)雖被告張長、梁秋燕均另稱：遭查扣之毒品海洛因及甲基安
    非他命均係渠2人甫於查獲當天上午10時許，在彰化市○○
    路橋下向綽號「阿衝」之成年男子所購買云云。惟：
  (1)被告張長於警詢時原供稱：遭查扣之毒品是伊與梁秋燕合資
    向彰化綽號叫「阿衝」的男子購買，於98年11月1日上午10
    時許，在彰化市○○路中央陸橋下的巨星電子遊藝場前購買
    ，其與梁秋燕一起前往購買，是直接到巨星電子遊藝場找「
    阿衝」購買等語（參警卷第1至4頁）；嗣於原審準備程序時
    則稱：因為「阿衝」都是在彰化市中央陸橋的巨星遊藝場，
    伊與梁秋燕於去那邊找「阿衝」，「阿衝」帶渠等到彰化市
    往花壇方向位於省道上的加州汽車旅館，「阿衝」進去裡面
    拿毒品給渠2人，渠2人在汽車旅館外面，沒有進去等語（參
    原審卷一第49頁）；於原審審理時又改稱：伊與梁秋燕一起
    到遊藝場找「阿衝」，「阿衝」帶其至彰化市○○路橋下停
    車場交易等語（參原審卷二第104頁背面）；是關於被告2人
    購買毒品之地點，究竟是在「彰化市○○路中央陸橋下的巨
    星電子遊藝場前」或「彰化市往花壇方向位於省道上的加州
    汽車旅館」或「彰化市○○路橋下停車場」？被告張長前後
    陳述不一，是否屬實，已有可疑。
  (2)被告梁秋燕於原審供稱：「（查獲當天何時與張長碰面？）
    約早上8點多，我們在西螺租屋處出發。（碰面之後幾點到
    彰化？）9點。（查獲當天使用的手機門號是否0000000000
    ？）是的。（查獲當天該門號是否你使用或有借給他人使用
    該門號？）當天只有我與張長使用，沒有借給他人。（你們
    如何與「阿衝」連絡？）張長說要去遊藝場找，之前沒有與
    「阿衝」連絡，我們是直接到遊藝場找他。（去之前有無談
    過要買多少毒品？）沒有，去不一定會找到人。（去之前有
    無想好要花多少錢買毒品？）沒有。（去的時候你是否有帶
    錢？）我沒有，我不知道張長攜帶多少錢，我與張長之間也
    沒有說要買多少毒品。（之後是否有在遊藝場遇到「阿衝」
    ？）有，在彰化「巨星」，在彰化市○○路橋下的巨星遊藝
    場。（是否有看到「阿衝」？）沒有，我沒有進去。（張長
    下車前是否有向你確認要買多少毒品？）沒有。（在車上等
    候多久，張長才買毒品回來？）半個小時。（張長是否到遊
    藝場與「阿衝」交易才拿到毒品的？）是的，不是在車上交
    易，張長下車回來後我就有看到他攜帶毒品回來。（當天是
    否都與張長一起？）除了張長進入遊藝場後我在車上等外，
    我們當天從早上八點多到被查獲為止都在一起」等語（參原
    審卷二第99至102頁背面），若依被告梁秋燕所述，渠2人乃
    查獲當天上午8時許，自雲林縣西螺鎮出發前往彰化縣彰化
    市○○路橋下之巨星遊藝場，出發前並未事先講好要購買多
    少毒品，且渠2人到達巨星遊藝場後，係張長獨自一人進入
    巨星遊藝場找「阿衝」購買毒品，梁秋燕則在車上等候，未
    與「阿衝」碰面，張長進去找「阿衝」前並未向梁秋燕確認
    要購買多少毒品。然被告張長於原審審理時卻供稱：「（被
    查獲時，是幾點與梁秋燕會合？）在我家，就是西螺住處，
    詳細時間忘記了，是早上。（那天是否於早上10點向「阿衝
    」買毒品？幾點從雲林出發？）是的，我們是開車一個多小
    時，所以大約是8、9點出發。（你們出門前是否有說好要向
    「阿衝」之成年男子買毒品？）是的，我們出門前有談好將
    我欠梁秋燕的2萬元當作是梁秋燕出資，跟我出的錢一起合
    買。（是否有與梁秋燕談好要買多少毒品？）沒有，因為不
    知道「阿衝」有多少毒品可以賣。（當天攜帶多少錢過去？
    ）4萬多元。（毒品是在哪裡交付？）我在遊藝場找到「阿
    衝」後，他帶我到彰化市○○路橋下停車場再交易，我是搭
    乘他的車過去，同時試用第1級毒品海洛因及第二級毒品甲
    基安非他命。（梁秋燕是否有與你一起過去？）有，但是梁
    秋燕看到是分裝好的，她不太想要。（在遊藝場見面後多久
    才去彰化市○○路橋下？）我進去遊藝場後，「阿衝」看到
    我後就到彰化市○○路橋下。（梁秋燕是否有與「阿衝」見
    面？）有，但是他沒有與「阿衝」說話」等語（參原審卷二
    第103至108頁背面）。則依被告張長所述，渠2人於出發前
    已談好要將張長欠梁秋燕的2萬元當作是梁秋燕出資部分，
    共合資4萬多元向「阿衝」購買毒品，張長進入巨星遊藝場
    找到「阿衝」後，「阿衝」帶張長到中央路橋下停車場進行
    交易，梁秋燕也有一起過去，並與「阿衝」有見面。是被告
    2人就渠等向「阿衝」購買毒品之經過，究竟事先有無講定
    要購買多少毒品？毒品交易之地點為何？被告梁秋燕於向「
    阿衝」購買毒品時有無在場？被告梁秋燕有無見到「阿衝」
    ？等情節，渠2人之供述歧異甚大，顯難遽信。
  (3)再者，門號0000000000號行動電話及門號0000000000號行動
    電話分別係被告張長、梁秋燕所有，且於98年11月1日查獲
    當天為被告2人隨身攜帶持用而為警方查扣在案等情，業據
    被告2人供明在卷（警卷第3頁反面、第8頁），且有彰化縣
    警察局田中分局搜索扣押筆錄暨扣押物品目錄表1份在卷可
    參（見警卷第12、13頁）。又依被告2人所述，渠2人於查獲
    當天自出發時（約上午8、9時許）起至查獲時（下午3時20
    分許）止，除被告張長進入巨星遊藝場找「阿衝」時曾短暫
    分開外，渠2人均在一起。然經詳閱被告2人所持用之上開00
    00000000、0000000000號行動電話門號之通聯紀錄可知，被
    告張長所持用之0000000000號行動電話門號於查獲當天之通
    話基地台位置均不在彰化縣彰化市境內；而被告梁秋燕所持
    用之0000000000號行動電話門號於查獲當天之通話基地台位
    置，僅於凌晨2時40分40秒起至47秒止短暫出現在彰化縣彰
    化市，之後則無通聯紀錄，迄至上午8時25分47秒起才又出
    現有通話紀錄，但自上午8時25分47秒起至下午2時15分29秒
    前之所有通話基地台位置均在雲林縣西螺鎮，此有被告2人
    之上開行動電話門號通聯紀錄可稽（見原審卷一第103至107
    頁、第109頁），足見被告2人於查獲當天上午8時25分47秒
    起至下午2時15分29秒許前此段期間，均未前往彰化縣彰化
    市，是渠2人辯稱：本件被查扣之毒品係甫於查獲當天上午
    10時許，在彰化市向「阿衝」購買云云，顯與事實不符。
  (五)綜上所述，本件依現有卷證資料，雖尚未能明確認定被告2
    人係向何人購得上開毒品及購買之時間、地點為何？然被告
    張長、梁秋燕就意圖供己施用而購入上開毒品之自白，則堪
    認與事實相符，被告2人持有上開第一、二級毒品之事證明
    確，被告2人之犯行均可以認定，應予依法論罪科刑。
四、撤銷改判的理由：
  (一)撤銷原判決的理由：
    本件經審酌全卷證據資料，僅足以認定被告2人共同持有上
    開第一、二級毒品之犯行，就被告涉嫌意圖販賣而持有第一
    、二級毒品部分，尚不足以形成有罪之確信，詳如後述，原
    審遽以被告2人意圖販賣而持有毒品為論罪科刑，尚有不當
    ，被告2人上訴否認有販賣毒品之意圖，而指摘原判決不當
    ，為有理由，自應由本院將原判決予以撤銷改判。
  (二)自為判決的論罪科刑理由：
  (1)按海洛因、甲基安非他命分別係毒品危害防制條例第2條第2
    項第1款、第2款規定之第一級毒品、第二級毒品，故核被告
    張長、梁秋燕持有海洛因及甲基安非他命之行為，均係犯毒
    品危害防制條例第11條第1項之持有第一級毒品罪、同法條
    第2項之持有第二級毒品罪。被告張長、梁秋燕就上開犯行
    ，互有犯意聯絡及行為分擔，均為共同正犯。被告2人於同
    一時、地，共同持有第一級毒品海洛因、第二級毒品甲基安
    非他命之一行為，而觸犯前揭二罪名，為想像競合犯，應依
    刑法第55條前段規定，從一重之持有第一級毒品罪處斷。
  (2)裁判上一罪案件，檢察官就犯罪事實一部起訴者，依刑事訴
    訟法第267條規定，其效力及於全部，受訴法院基於審判不
    可分原則，對於未經起訴之其餘事實，應一併審判，此為犯
    罪事實之一部擴張；同理，檢察官所起訴之全部事實，經法
    院審理結果認為一部不能證明犯罪或行為不罰時，僅於判決
    理由內說明不另為無罪之諭知，毋庸於主文內為無罪之宣示
    ，此為犯罪事實之一部縮減。至於刑事訴訟法第300條所規
    定，有罪之判決，得就起訴之犯罪事實，變更檢察官所引應
    適用之法條者，係指法院在事實同一之範圍內，不變更起訴
    之犯罪事實；亦即在不擴張及減縮原訴之原則下，於不妨害
    基本社會事實同一之範圍內，始得自由認定事實，適用法律
    ，三者不能混為一談。易言之，檢察官依裁判上一罪起訴之
    甲、乙犯罪事實，經法院審理結果，倘認為甲事實不能證明
    其犯罪，但係犯有裁判上一罪關係之乙、丙事實時。關於甲
    事實部分，為犯罪事實之減縮，僅於理由說明，不另為無罪
    之諭知；關於丙事實部分，則為犯罪事實之擴張，依審判不
    可分原則，應一併審判，不發生變更起訴法條問題。本件檢
    察官起訴之事實，係指：被告2人為供己施用而購入第一、
    二級毒品後，意圖營利以電子磅秤量重，再以夾鏈帶分裝上
    開毒品，而依毒品危害防制條例第5條第1、2項之意圖販賣
    而持有第一、二級毒品罪嫌，提起公訴，經查：被告2人尚
    無販賣之意圖，但已持有毒品行為，有如前述，而持有部分
    業經起訴，且持有乃高度行為之意圖販賣而持有之低度行為
    ，關於無販賣之意圖部分，為犯罪事實之減縮，依審判不可
    分原則，應一併審判，自不發生變更起訴法條問題。
  (3)被告張長前於95年間因連續施用第二級毒品案件，經臺灣彰
    化地方法院判處有期徒刑8月確定，再因偽造文書案件，經
    同法院判處有期徒刑7月確定，兩案經合併定應執行刑為1年
    2月，減為有期徒刑7月確定，並與其前案經裁定撤銷假釋入
    監執行之殘刑10月7日接續執行，於96年9月12日因縮短刑期
    執行完畢，此有其臺灣高等法院被告前案紀錄表1份可參，
    其於徒刑執行完畢後，5年內故意再犯本案有期徒刑以上之
    刑之罪，為累犯，應依刑法第47條第1項規定加重其刑。
  (4)爰審酌被告張長、梁秋燕係為供己施用始購入而持有上開海
    洛因及甲基安非他命之犯罪動機、手段，渠等雖持有海洛因
    及甲基安非他命之數量非微，然尚未及施用即為警查獲，對
    於社會可能造成之侵害程度尚非嚴重，及渠等之素行、智識
    程度、犯後坦承持有之態度等一切情狀，分別量處有期徒刑
    1年、9月，以示懲儆。
  (5)扣案之海洛因合計淨重14.31公克（純質淨重2.57公克）、
    甲基安非他命合計淨重4.0976公克（驗餘淨重4.0668公克）
    ，經鑑驗結果，確認分別含有毒品海洛因、甲基安非他命成
    分，分別係毒品危害防制條例列管之第一級毒品及第二級毒
    品，應依毒品危害防制條例第18條第1項前段規定，諭知沒
    收銷燬之。又用以包裝上述毒品海洛因、甲基安非他命之空
    塑膠夾鏈袋共208只（包括將毒品分成小包之小夾鏈袋共197
    只及將數小包毒品裝成1袋之大夾鏈袋共11只），係用以包
    裝毒品，防其裸露、潮溼、便於攜帶持有之用，均係供被告
    2人持有毒品所用之物，既經被告2人併同毒品購入而取得所
    有，應依刑法第38條第1項第2款規定宣告沒收。另扣案電子
    磅秤1台，係被告2人向友人所借得，業經被告2人於審理時
    陳明在卷，尚非被告2人所有，至搭配行動電話門號0000000
    000、0000000000號使用之手機2具（含上開門號SIM卡），
    雖係被告2人所有，然尚無證據證明係供被告2人用於本案犯
    罪使用之物，又非違禁物，故均不予以宣告沒收。另扣案已
    使用過之安非他命玻璃吸食器1個，係被告張長另案犯施用
    第二級毒品罪所用之物，業經另案沒收在案，並非用以犯本
    案犯罪使用之工具，復查無其他證據證明與被告2人本件犯
    行有何關連，亦不予宣告沒收。
五、不另為無罪諭知部分：
    公訴人雖以本案扣得毒品海洛因、甲基安非他命之數量龐大
    ，且現場另扣得電子磅秤等可供分裝之物，認被告張長、梁
    秋燕購入上開毒品後，有共同營利之犯意，而以電子磅秤量
    重後，再以夾鏈帶分裝上開毒品，應係觸犯毒品危害防制條
    例第5條第1、2項之意圖販賣而持有第一、二級毒品罪嫌。
    然訊之被告2人均堅決否認有何販賣毒品之意圖，均堅稱：
    警方查獲之海洛因及甲基安非他命，均係供渠2人自己施用
    ，於購入時已分裝完成；被告張長另稱：案發當天謝俊隆至
    伊車上只談到甲基安非他命，與海洛因無關，伊是告訴謝俊
    隆要不要自己去買（甲基安非他命）等語。經查：
  (一)毒品危害防制條例第4條第2項之販賣第二級毒品罪，不以販
    入之後復行賣出為要件；祇須以營利為目的，販入或賣出，
    有一於此，即已成立。而同條例第5條第2項之意圖販賣而持
    有第二級毒品罪，係指基於販賣以外之其他原因而持有，嗣
    始起意售賣者而言。因此行為人持有第二級毒品，有以主觀
    上營利售賣意圖而販入第二級毒品，其雖未及賣出，仍應論
    以販賣第二級毒品罪既遂罪責；或非以營利售賣意圖而販入
    ，或因其他原因而持有第二級毒品罪，嗣起意圖利售賣，著
    手於販賣行為未及賣出，即應成立販賣第二級毒品未遂罪責
    ；如非以營利售賣意圖而販入，或因其他原因而持有，嗣起
    意圖利售賣，尚未著手於賣出行為，始成立意圖販賣而持有
    第二級毒品罪責（最高法院86年度台上字第2933號、90年度
    台上字第2046號判決參照）。準此，毒品危害防制條例第5
    條所規定之「意圖販賣而持有毒品罪」，乃指行為人因意圖
    販賣而販入以外之原因而持有，事後始意圖販賣之情形始足
    當之。本件被告2人持有上開為警所查扣之海洛因雖高達191
    包，甲基安非他命亦有6包之多，然經鑑驗結果，其中之海
    洛因190包，合計淨重13.17公克，空包裝重共計47公克，純
    度19.45％，共純質淨重2.56公克；另1包海洛因，淨重1.14
    公克，空包裝重0.22公克，純度1.00％，純質淨重0.01公克
    ；甲基安非他命6包，共淨重4.0976公克，取樣0.0308公克
    ，餘淨重4.0668公克及分裝袋，故被告2人持有之第一級毒
    品海洛因純質淨重總共僅2.57公克，尚未達1錢之份量，而
    第二級毒品甲基安非他命亦僅淨重4.0976公克，是被告2人
    所稱係由張長出資2萬1700元，梁秋燕出資2萬元，而合資購
    入上開毒品，即非無據等情，業如上所述。公訴人雖以被告
    2人被查扣之上開毒品，分裝數量甚多，實非短期內能施用
    完畢，已超過被告個人所需，且依台灣地區氣候潮濕，藥品
    保管不易，若欲供個人施用，理應將購入之毒品合裝一大包
    裝保存，方能保持乾燥而不易受潮，豈會分裝數包而增加與
    空氣接觸之機會，致放久受潮而無法施用？復佐以查扣之證
    物中含秤重之電子磅秤1台，因認被告2人非僅為施用持有毒
    品而係有販賣意圖，惟本件上開毒品之分裝方式，雖與毒品
    賣家將欲出售之毒品分裝成份量相等之數包伺機出售，每包
    僅供毒品買家施用一次或少數幾次之情形，甚為一致，然被
    告2人於警詢及偵、審中一再否認有販賣營利之意圖，堅稱
    扣案海洛因、甲基安非他命係渠等於購入當時，已經賣方分
    裝完成，並非渠等購入後自行分裝等語，而若依上所述，被
    告2人之上手即該毒品之賣家，為販賣便利，事先將之分裝
    成份量相等之數包，每包僅供毒品買家施用一次或少數幾次
    之情形，並將之一次售予被告2人，衡情同屬可能；而本案
    雖尚扣得秤重之電子磅秤1台，惟並未扣得任何剩餘之分裝
    夾鏈袋或其他可供稀釋毒品之葡萄糖等物，復查無其他積極
    證據證明被告2人在購入上開毒品海洛因及甲基安非他命後
    ，有何將毒品予以稀釋、分裝之情形，是被告2人於購入上
    開毒品後，始向友人借得電子秤欲秤量、分配毒品乙情，亦
    屬可能，基於罪疑惟輕原則，自應認被告2人僅係為供自己
    施用而買入扣案之毒品海洛因、甲基安非他命，公訴人徒以
    上情為不利被告2人之認定，尚嫌速斷。
  (二)證人謝俊隆於警詢時係供稱：伊於查獲當日所以登上張長之
    座車，係先向張長要甲基安非他命及海洛因以測試品質，如
    果品質好的話，伊要拿錢給張長，請其代為購買等語，嗣於
    偵查中雖結證稱：伊係要向張長拿甲基安非他命試用，若覺
    得不錯的話，要向其購買等語，迨至原審審理時到庭結證，
    則稱：查獲當日伊係要試用甲基安非他命，看東西好不好，
    伊打算在張長座車上試用，不錯的話，再與張長約時間，請
    其帶伊去買，但還沒看到毒品，警察就來了等語（見警卷第
    10 頁背面、偵卷第14頁背面、原審卷二第94頁背面）；由
    證人謝俊隆上開所述可知，謝俊隆與被告張長相約碰面之目
    的是為了測試被告2人所持有之第二級毒品甲基安非他命之
    品質，此與被告張長於原審準備程序時供稱：謝俊隆說要買
    甲基安非他命他的朋友有，伊看他的毒品味道不好，剛好伊
    有買，謝俊隆便要伊讓他試用看看伊買的毒品等語相符（見
    原審卷一第49頁），是以，被告2人於查獲當天與證人謝俊
    隆碰面，是為了讓謝俊隆測試渠2人所持有之第二級毒品甲
    基安非他命品質是否良好乙節，應堪認定；至證人謝俊隆於
    警詢另陳稱：除向張長討二級毒品安非他命外，另討一級毒
    品海洛因測試品質等語，其中就第一級毒品海洛因部分，核
    與謝俊隆在偵訊、審理時所證情節不合，亦無其他證據可資
    參佐，故本院不作被告2人有提供第一級毒品海洛因供謝俊
    隆測試品質之認定，附此敘明。
  (三)惟證人謝俊隆之上開所述，對其於查獲當日與被告張長相約
    見面試用甲基安非他命，是否出於擬向被告2人購買之意，
    則先後所供不一；本院參以謝俊隆就此部分於警詢所述，核
    與其於原審結證後所述，及被告張長之供述大致相符，且證
    人於警詢為供證，原無依法應具結規定之適用，而謝俊隆上
    開警詢之供述，較之其於偵查中所供，更接近於案發及查獲
    之時，記憶當更清晰，其於偵查中且稱伊警詢所供實在，有
    看過筆錄才簽名等語（見偵卷第14頁）；並佐以證人謝俊隆
    於原審所結證稱：「（提示98偵字第9534號卷14頁背面，之
    前為何於偵訊時供述，你是要向張長拿第二級毒品甲基安非
    他命，如果不錯的話要跟張長拿？）那時緊張所以說錯了」
    等語（見原審卷二第94頁），基於「罪證有疑，利於被告」
    之原則，認以證人謝俊隆於警詢及原審相符之證述為可採；
    是公訴人以證人謝俊隆於偵查中之上開證述，即遽認被告2
    人持有上開毒品有營利之販賣意圖，亦屬無據。
  (四)再者，依卷內證據，除上述之證人謝俊隆外，並未查獲任何
    賣方或下游買家，亦無任何相關購毒者姓名年籍、意欲買賣
    毒品之通訊監察譯文或通聯紀錄等資料，致本院亦無從藉由
    傳喚賣方或下游買家到庭作證、調閱通聯紀錄等，以證明被
    告有營利之販賣意圖；本件在未查獲任何賣方或下游買家之
    情況下，除非被告自白其意圖營利而販入毒品或於購入毒品
    後有加以分裝，準備以某價格販賣某毒品給某人，始有認定
    被告成立販賣或意圖販賣而持有毒品之可能。然被告2人於
    警詢及歷次偵、審中均否認持有扣案之上開毒品有何營利之
    販賣意圖，是被告2人上開購入持有毒品之自白，並不足以
    作為認定被告2人意圖販賣而持有毒品之依據。
  (五)綜上，依公訴人所提出之證據，尚不足以認定被告2人有意
    圖販賣而持有第一、二級毒品之行為，依無罪推定之原則，
    該部分之犯行尚屬不能證明，原應為無罪之諭知，惟因此部
    分與起訴有罪之持有罪行，具實質上一罪之關係，爰不另為
    無罪之諭知。
六、適用的法律：
  (一)刑事訴訟法第369條第1項前段、第364條、第299條第1項前
    段。
  (二)毒品危害防制條例第11條第1項、第2項、第18條第1項前段
    ，刑法第11條、第28條、第55條前段、第47條第1項、第38
    條第1項第2款。
本案經檢察官陳佳琳到庭執行職務。
中    華    民    國   100    年    8     月    31    日
            刑事第二庭    審判長法  官  邱  顯  祥
                                法  官  姚  勳  昌
                                法  官  張  國  忠
以上正本證明與原本無異。
檢察官得上訴。
被告不得上訴。
得上訴部分，如不服本判決應於收受送達後10日內向本院提出上
訴書狀，其未敘述上訴之理由者，並得於提起上訴後10日內向本
院補提理由書（均須按他造當事人之人數附繕本）「切勿逕送上
級法院」。

                                書記官  卓  佳  儀
中    華    民    國   100    年    8     月    31    日